【裁判字號】    99,聲,313
【裁判日期】    991001
【裁判案由】    聲明異議
【裁判全文】
臺灣臺東地方法院刑事裁定               99年度聲字第313號
異  議  人
即受 刑 人  甲○○
上列異議人因公共危險案件，對於臺灣臺東地方法院檢察署檢察
官之執行命令（99年度執字第630號），聲明異議，本院裁定如
下：
    主  文
異議駁回。
    理  由
一、本件聲明異議意旨略以：異議人即受刑人(下稱異議人)甲○
    ○因公共危險之酒後駕車案件，經臺灣臺東地方法院以99年
    度交易字第30號判決判處有期徒刑6月確定，如易科罰金，
    以新台幣1,000元折算1日。大法官解釋第662號解釋理由書
    所書，按人民身體自由應予保障，為憲法第8條所明定，以
    徒刑拘束人民身體之自由，乃遏止不法行為之不得已手段，
    對於不法行為之遏止，如以較輕之處罰手段即可達成效果，
    國家即無須動用較為嚴厲之處罰手段，此為憲法第23條規定
    之本旨。社會勞動法實施之旨，乃在防止短期自由刑之流弊
    ，並藉以緩和自由刑之嚴厲性，惟若法官認為犯罪者，不論
    所犯為一罪或數罪，確有受自由刑執行之必要，自可依法宣
    告逾六個月之有期徒刑。今異議人聲請易服社會勞動，惟檢
    察官卻以「確因不執行所宣告之刑，難收矯正之效或難以維
    持法秩序」，不准易服社會勞動，爰依法聲明異議，請求准
    予易服社會勞動云云。
二、檢察官駁回聲請易服社會勞動之意旨略以：按檢察機關辦理
    易服社會勞動作業要點第5點第8款第1目規定:「三犯以上且
    每犯皆因故意犯罪而受有期徒刑宣告之累犯。」應認有「確
    因不執行所宣告之刑，難收矯正之效或難以維持法秩序。」
    ，依異議人所犯之前科紀錄，其於民國93年9月2日因公共危
    險罪，經臺灣臺東地方法院以93年度東交簡字第137號判決
    判處有期徒刑3月(第1犯)，嗣於95年1月23日因公共危險罪
    ，經臺灣臺東地方法院以95年度東交簡字第31號判決判處有
    期徒刑6月(第2犯)，續於99年5月5日因公共危險罪，經臺灣
    臺東地方法院以99年度交易字第30號判決判處有期徒刑6月(
    第3犯)，已達上開說明之要件，應駁回異議人易服社會勞動
    之聲請。
三、按受刑人或其法定代理人或配偶，以檢察官執行之指揮為不
    當者，得向諭知該裁判之法院聲明異議，刑事訴訟法第484
    條定有明文。本件異議人前因公共危險案件，經本院以99年
    度交易字第30號刑事判決判處有期徒刑6月確定，復經臺灣
    臺東地方法院檢察署檢察官執行，該署以99年度執字第630
    號分案執行，嗣異議人具狀向該署請求就前述應執行之有期
    徒刑6月易服社會勞動，經該署執行檢察官以異議人聲請不
    符「檢察機關辦理易服社會勞動作業要點」第5點第8款第1
    目規定，認不執行原宣告刑，難收矯正之效或難以維持法秩
    序為由駁回聲請等情，業經本院依職權調取99年度執字第
    630號卷宗核閱無誤，堪認屬實。
四、又按刑法第41條於98年1月21日修正公布，並自98年9月1日
    施行，修正後刑法第41條第1項規定：「犯最重本刑為5年以
    下有期徒刑以下之刑之罪，而受6個月以下有期徒刑或拘役
    之宣告者，得以新臺幣1千元、2千元或3千元折算1日，易科
    罰金。但確因不執行所宣告之刑，難收矯正之效或難以維持
    法秩序者，不在此限。」第2項：「依前項規定得易科罰金
    而未聲請易科罰金者，得以提供社會勞動6小時折算1日，易
    服社會勞動。」第4項：「前二項之規定，因身心健康之關
    係，執行顯有困難者，或確因不執行所宣告之刑，難收矯正
    之效或難以維持法秩序者，不適用之。」而本條修正立法意
    旨略以：「6月以下有期徒刑或拘役者屬於短期自由刑，因
    刑期甚短，執行難收懲戒教化之效，且易沾染惡習，入監被
    貼上標籤，出獄後產生社會復歸及再社會化困難等問題，屬
    於一種弊多於利之刑罰手段。為防止短期自由刑之流弊，國
    際刑事政策潮流發展出兩極化刑事政策，就犯罪兩端之重罪
    、輕罪採取不同之有效對策。」、「中華民國刑法第41條雖
    有易科罰金之規定，但隨著貧富差異，易科罰金制度造成無
    錢易科罰金者只能入監服刑之不公平現象，無法有效避免短
    期自由刑之流弊，可見易科罰金制度仍有其不足。勞動或服
    務雖非有形財產，但亦具有經濟價值。外國之社區服務（
    community service）制度，即係以提供勞動或服務做為一
    種刑罰或刑罰之替代措施。不僅可避免短期自由刑之流弊，
    減緩監獄擁擠問題，同時藉由勞務或服務之提供，可回饋社
    會，讓犯罪者有更多復歸社會之機會。」基於前述立法意旨
    之精神，檢察官於審酌是否准許受刑人就其徒刑易服社會勞
    動時，除受刑人應符合刑法第41條所定得易服社會勞動之法
    定要件，並應依刑法第41條第4項之規定，審酌受刑人有無
    「因身心健康之關係，執行顯有困難，或確因不執行所宣告
    之刑，難收矯正之效或難以維持法秩序」情況查明認定，並
    指揮執行之。
五、經查：異議人前因公共危險案件，於93年9月2日經本院以93
    年度東交簡字第137號判決判處有期徒刑3月確定，於93年11
    月19日執行完畢。又因公共危險案件，於95年1月23日經本
    院以95年度東交簡字第31號判決判處有期徒刑6月確定，於
    95年5月15日執行完畢。後因公共危險罪，於99年5月5日經
    本院以99年度交易字第30號判決判處有期徒刑6月確定，此
    有臺灣高等法院被告前案紀錄表1份在卷足憑。觀諸異議人
    前案記錄，異議人共計有3次因故意犯罪經法院論罪科刑之
    前科，且每次均犯飲酒後不能安全駕駛罪，足證異議人之法
    治觀念淡薄，於前揭歷次偵審程序後猶不知悔悟，顯然無法
    經由社會勞動之處罰，達到矯正之效果及維持法秩序，有非
    予執行難收矯正之效及難以維持法秩序之事由。據此，臺灣
    臺東地方法院檢察署檢察官駁回異議人易服社會勞動之聲請
    ，並無違誤。此外，亦未見執行檢察官有逾越法律授權、專
    斷或將與事件無關之因素考慮在內等濫用權力之情事。依照
    前開法條規定及說明，執行檢察官依檢察機關辦理易服社會
    勞動作業要點第5點第8款第1目規定，認聲明異議人有確因
    不執行所宣告之刑，難收矯正之效及難以維持法秩序，而駁
    回聲明異議人之聲請，並無違法或不當。從而，本件聲明異
    議為無理由，應予駁回。
六、據上論斷，應依刑事訴訟法第486條，裁定如主文。
中    華    民    國    99    年    10    月    1    日
                  刑事第四庭    法  官  馬培基
以上正本證明與原本無異。
如不服本裁定，應於裁定送達後5日內向本院提出抗告狀（須附
繕本）。
「切勿逕送上級法院」
中    華    民    國    99    年    10    月    1    日
                                書記官  戴嘉宏

司法院資訊處製作；財團法人民間司法改革基金會備份。
